臺灣高等法院刑事判決　　　　　　　　　　　　　九十三年度上訴字第三一八九號
　　上　訴　人
　　即　被　告　甲○○原名郭.
　　　　　　　　丙○○
右上訴人等因搶奪案件，不服台灣桃園地方法院九十三年度訴字第五三五號，中華民
國九十三年八月三十一日第一審判決（起訴案號：台灣桃園地方法院檢察署九十三年
度偵字第三一六一號）提起上訴，本院判決如左：
    主  文
原判決關於甲○○部分及丙○○搶奪暨執行刑部分，均撤銷。
甲○○共同意圖為自己不法之所有，而搶奪他人之動產，累犯，處有期徒刑玖月。
丙○○共同意圖為自己不法之所有，而搶奪他人之動產，處有期徒刑捌月。
    事  實
一、甲○○有多次違反麻醉藥品管理條例、賭博、毒品危害防制條例等犯罪科刑紀錄
    。其中民國八十九間因毒品危害防制條例案件，經台灣桃園地方法院判處有期徒
    刑五月、八月，二罪接續執行，於九十一年七月二十九日執行完畢，仍不知悔改
    。其與丙○○二人為男女朋友關係，同居於桃園縣桃園市○○路六十四號甲○○
    桃園市○○街六十五巷口，見女子乙○○一人獨行，有機可趁，乃基於共同之犯
    意，意圖為自己不法之所有，由坐於後座之丙○○下手搶奪乙○○所攜帶之手提
    袋（皮包）一個，內有
    信用卡二張、中華商銀現金卡、萬泰銀行、大眾銀行現金卡、彰化銀行、郵局金
    融卡、彰化銀行存摺二本、郵局存摺一本、印章一枚、鎖匙、摩托羅拉行動電話
    一支、計算機一台、原子筆、護脣膏兩支、口紅一支、口罩一個、現金歐元一百
    元等物，得手後逃離。丙○○將所搶得之計算機、鎖匙包、原子筆、口紅、護脣
    膏、口罩、印章等物放在身上，其餘物品與甲○○隨手丟棄在桃園市○○路○巷
    道內。同日下午四時許，在桃園縣桃園市○○路與守法路口，員警趙儀君駕駛巡
    邏車行經該處，見丙○○與甲○○二人形跡可疑，下車盤查，發覺郭祐銘為毒品
    協尋人口，又在丙○○衣服口袋內查獲乙○○所被搶之計算機、鎖匙包、原子筆
    、口紅、護脣膏、口罩、印章等物，因而查獲。
二、案經桃園縣警察局桃園分局報請臺灣桃園地方法院檢察署檢察官偵查起訴。
    理  由
一、訊據上訴人即被告甲○○、丙○○，均矢口否認有搶奪之犯行，均辯稱：渠等並
    未搶奪乙○○手提袋（皮包），至警方在丙○○身上查獲乙○○遭搶之計算機、
    鎖匙包、原子筆、口紅、護脣膏、口罩、印章等，乃當日下午查獲前一、二個小
    時在住桃園市○○路六十四號甲○○家對面公園撿到乙○○的皮包，就把上開東
    西放在丙○○口袋中，皮包已經丟在中正路的巷子裡云云。然查：
（一）右開犯罪事實，迭據被害人乙○○於警訊及以證人身分於偵審中證述綦詳（見
      偵查卷第二十四頁至第二十五頁、第六十六頁，原審卷第八十三頁至第八十七
      頁），於警訊並指證被告二人照片無訛（見偵查卷第二十五頁）；於檢察官偵
      查中指證因該名女子負責搶皮包，很用力拉扯其手提袋，有看到該名女子留長
      髮及該名女子之側面，確定就是被告丙○○（見偵查卷第六十六頁）；於原審
      雖因時間經過，記憶模糊，無法確認，但仍稱警詢中印象深該，確定指認無訛
      （見原審卷第八十五頁）。而被害人乙○○遭搶後，旋為巡邏之趙儀君警員於
      當日下午四時許，在被告丙○○衣物口袋內當場查獲乙○○所有遭搶之計算機
      、鎖匙包、原子筆、口紅、護脣膏、口罩、印章等情，亦據證人趙儀君警員於
      原審結證屬實（見原審卷第八十八頁、第八十九頁）。此外，復有被害人乙○○遭搶之贓物及照片六幀在卷可稽。
（二）被告二人就被害人遭搶之九十三年一月二十日上午十時行蹤及所撿拾皮包之經
      過均不相符，所舉不在場之證人呂英子、許詩育所證述與被告陳述亦不相符。
      被告甲○○於原審稱：九十三年一月二十日下午一點四十五分才起床，表弟許
      詩育有來我家找我，一直到十四時三十分我才與丙○○出門。在南通公園發現
      一個皮包，丙○○就撿起來，之後經過桃園市○○路，丙○○將皮包丟棄（見
      原審聲羈字卷第四之一頁、第五頁）。被告丙○○於警訊時陳述：一月二十日
      早上十一時三十分許起床，都在家中未出門，大約十四時才出門。我叫許詩育
      帶我的手錶來，十二點半來的，十三時三十分許就走了。郭志銘早上九點半起
      床，他起床有去拿早餐，並叫我起床吃早餐，吃完又睡了。我們一起在床上躺
      到十三時三十分後郭志銘叫我換衣服準備出門。當中沒有人打擾我們。沒有在
      一月二十日上午就起床且出門，我早上都在家中睡覺。我身上持有乙○○遭搶
      之物是我在郭志銘家外的公園撿到的。是郭志銘撿到的，並叫我拿著。一月二
      十日十四時許撿到，郭志銘先發現一個皮包，並告訴我，我立即就告訴他可能
      是搶來的皮包。郭志銘將皮包撿走後由我來看皮包內有何物，然後我就將皮包
      之物放在我身上。郭志銘知道我將皮包內之物放在自己身上。皮包丟棄在中正
      路的巷道內，是郭志銘叫我丟的云云（見偵查卷第十二頁、第十三頁），證人
      即被告甲○○之母親呂英子於原審中陳稱：被告甲○○當日上午八點在桃園市
      ○○路六十四號一樓幫忙賣早餐到十一點，丙○○整個早上都在樓上沒有下來
      ，十二點收好攤到上樓就聽到丙○○的聲音，但沒有看到人云云。證人甲○○
      表弟許詩育於原審陳稱：當天早上快十點到呂英子的早餐店，有看到甲○○在
      那邊做事，約二十分鐘我就離開了，沒有看到丙○○云云（見原審卷第九十三
      頁、第九十四頁），則被告甲○○當日上午在睡覺或下樓賣早餐；證人許詩育
      當天早上來還是下午來；被告甲○○撿到被害人皮包交給被告丙○○或丙○○
      自行撿皮包等，被告等相互間及與上開證人相互間，所述均完全不符，彼此矛
      盾，若確有事，何以有此差異？揆諸情理及論理法則，顯屬虛偽不實。呂英子
      、許詩育為被告之母親及表弟，所證顯為迴護被告之詞，極為灼然。
（三）被告甲○○雖稱：趙儀君警員有用膝蓋頂其的肚子，推去撞鐵櫃，叫伊一定要
      承認，警訊筆錄都是警員自己寫的云云。然查，證人趙儀君於原審證稱：「製
      作筆錄過程中並沒有施強暴脅迫。是被告（甲○○）他要跟我商量，但我不理
      他，我要依法處理，他就自己用頭去撞鐵櫃，邊叫警察打人，我還是不理他，
      但我不敢碰他，怕中他的計，：：我後來怕甲○○再傷害他自己，有將他二隻
      手掛起銬在椅子上的鐵欄杆，等他情緒好一點後，我才將他移到房間內，後來
      我就將被二人隔離，並分別做筆錄」等語（見原審卷第八十九頁、第九十頁）
      且被告甲○○於警訊並未承認搶奪犯行，被告甲○○所稱被刑求云云，與事理
      不符。且本院不採被告警訊之陳述為證據，自無需調查是否遭刑求。
（四）至扣案之大眾銀行現金卡一張（卡號000000000000），為被告甲○○於九十二年五月二十七日以其名義向大眾商業銀行大雅簡易型分行所申請
      ，有該銀行大雅簡易型分行九十三年五月二十五日（九三）眾大雅簡發字第０
      ０二一號函暨所附之相關資料存卷可憑。被害人乙○○於原審證稱：扣案的大
      眾銀行提款卡我沒有對卡號等語；證人趙儀君警員於審理時復證稱該張現金卡
      是被告甲○○自己從他皮包內拿出來的等語，該扣案之大眾銀行現金卡確為被
      告甲○○所有。被害人乙○○於警訊一度認大眾銀行現金卡為其遭搶之物，乃
      係誤認，並不影響其餘與事實相符之指認。
（五）綜上所述，被告等所辯，無非為飾卸之詞，均非可採。其等搶奪犯行事證已臻
      明確，犯行洵堪認定，應予依法論科。
二、核被告丙○○、甲○○所為，均係犯刑法第三百二十五條第一項之搶奪罪。二人
    間，有犯意聯絡及行為分擔，皆為共同正犯。被告郭祐銘有事實欄所載之犯罪判
    決及執行情形，有本院被告全國前案紀錄表在卷可稽，其受有期徒刑之執行完畢
    後，五年內再犯本件有期徒刑以上之罪，應論以累犯，並加重其刑。至被害人乙○○於原審稱其後知悉其遭搶之萬泰商業銀行現金卡，有遭人盜領存款。然被告
    等搶奪後，除上開扣案物品保留外，餘均丟棄。本件不排除另有人拾取現金卡提
    領存款。因銀行設置之自動櫃員機內攝錄之錄影帶保存，有一定期限，本件搶奪
    案件係在九十三年一月間發生，距今近一年，該錄影帶已逾保存年限，並無證據
    證明被告搶奪被害人乙○○財物後另有盜領之犯行，且檢察官亦未起訴被告另犯
    由自動付款設備詐領他人財物之犯行，本院自不得另就此部分為審判。
三、原審對被告等為有罪科刑之判決，固非無見。惟查：(一)原判決對甲○○構成何種
    罪名，漏未審認，自有違誤。(二)被告抗辯其警訊筆錄不實，為警刑求，原審未聽
    警詢錄音或為其他事實調查，遽採用該警訊陳述為證據，亦有未合，自屬無可維
    持。被告等上訴意旨，仍執前詞，否認犯罪，雖不足採，但原判決既有可議，自
    應由本院將原判決關於被告甲○○部分及被告丙○○搶奪暨執行刑部分撤銷改判
    （其餘偽造文書部分，已撤回上訴確定）。爰審酌被告二人之素行、犯罪之動機
    、目的、手段，且對被害人造成危害，破壞社會治安，犯罪後態度等一切情狀，
    分別量處與原審相同如主文第二、三項所示之刑，以示懲儆。
四、據上論斷，應依刑事訴訟法第三百六十九條第一項前段、第三百六十四條、第二
    百九十九條第一項前段，刑法第二十八條、第三百二十五條第一項、第四十七條
    ，判決如主文。
本案經檢察官劉靜婉到庭執行職務。
中　　　華　　　民　　　國　　九十三　　年　　十二  　　月　　二十九　　日
                              臺灣高等法院刑事第二十庭
                                  審判長法  官  趙　功　恆
                                        法  官  李　春　地
                                        法  官  鄧　振　球
右正本證明與原本無異。
如不服本判決，應於收受送達後十日內向本院提出上訴書狀，其未敘述上訴之理由者
並得於提起上訴後十日內向本院補提理由書（均須按他造當事人之人數附繕本）。
                                        書記官  孫　佩　琳
中　　　華　　　民　　　國　　九十三　　年　　 十二 　　月　　二十九　　日
附錄本案論罪科刑法條全文：
刑法第三百二十五條第一項
意圖為自己或第三人不法之所有，而搶奪他人之動產者，處六月以上五年以下有期徒
刑。
